【裁判字號】    99,家抗,14
【裁判日期】    990531
【裁判案由】    聲請假扣押
【裁判全文】
臺灣高等法院臺中分院民事裁定  99年度家抗字第14號
抗  告  人  丙○○
            乙○○
相  對  人  甲○○
上列當事人間聲請假扣押事件，抗告人對於中華民國99年4月9日
臺灣臺中地方法院99年度家全字第9號所為裁定提起抗告，本院
裁定如下：
    主  文
原裁定廢棄。
抗告人以新台幣貳拾萬陸仟陸佰貳拾貳元為相對人供擔保後，得
對於相對人之財產在新台幣貳佰零陸萬陸仟貳佰壹拾陸元之範圍
內予以假扣押。
相對人以新臺幣貳佰零陸萬陸仟貳佰壹拾陸元供擔保後，得免為
或撤銷假扣押。
聲請及抗告程序費用由相對人負擔。
    理  由
一、按債權人就金錢請求或得易為金錢請求之請求，欲保全強制
    執行者，得聲請假扣押；又請求及假扣押之原因，應釋明之
    ；前項釋明如有不足，而債權人陳明願供擔保或法院認為適
    當者，法院得定相當之擔保，命供擔保後為假扣押；請求及
    假扣押之原因雖經釋明，法院亦得命債權人供擔保後為假扣
    押；債權人之請求係基於家庭生活費用、扶養費、贍養費、
    夫妻剩餘財產差額分配者，前項法院所命供擔保之金額不得
    高於請求金額之十分之一，民事訴訟法第522條第1項及第52
    6條分別定有明文。準此，債權人聲請假扣押，就假扣押之
    原因，絲毫未提出能即時調查之證據以釋明者，固應駁回其
    聲請；惟假扣押之原因如經釋明而有不足，債權人陳明願供
    擔保，或法院認為適當者，法院仍得命供擔保以補其釋明之
    不足，准為假扣押。
二、次按同法第523條第1項所稱「有日後不能強制執行或甚難執
    行之虞」之「假扣押之原因」者，本不以債務人浪費財產、
    增加負擔或將其財產為不利益之處分，致達於無資力之狀態
    ，或債務人移住遠方、逃匿無蹤或隱匿財產等積極作為之情
    形為限；倘債務人對債權人應給付之金錢或得易為金錢請求
    之債權，經催告後仍斷然堅決拒絕給付，且債務人現存之既
    有財產，已瀕臨成為無資力之情形，或與債權人之債權相差
    懸殊，將無法或不足清償滿足該債權，在一般社會之通念上
    ，可認其將來有不能強制執行或甚難執行之虞之情事時，亦
    應涵攝在內（最高法院98年臺抗第746號、99年度臺抗字第1
    75號裁定參照）。又證明與釋明在構成法院之心證上程度未
    盡相同，所謂證明者，係指當事人提出之證據方法，足使法
    院產生堅強之心證，可以完全確信其主張為真實而言，與釋
    明云者，為當事人提出之證據未能使法院達於確信之程度，
    僅在使法院得薄弱之心證，信其事實上之主張大概為如此者
    有間，二者非性質上之區別，乃分量上之不同（最高法院95
    年度臺抗字第386號裁定意旨參照）。
三、本件抗告人2人於原法院之聲請意旨略以：伊等經財團法人
    法律扶助基金會臺中分會准予扶助，而對相對人訴請返還不
    當得利等事件，現正由原法院審理中，茲頃聞相對人有意脫
    產逃匿，惟恐日後有不能強制執行之虞，為此聲明願供擔保
    以代釋明，請求就相對人之財產於2,066,216元之範圍內准
    予假扣押等語。原法院以抗告人僅就金錢請求之原因為釋明
    ，就假扣押之原因，並未提出任何證據以資釋明，據此裁定
    駁回抗告人假扣押之聲請。抗告人對該駁回聲請之裁定不服
    ，乃抗告前來。
四、抗告意旨略以：抗告人丙○○稱相對人家境向來不錯，住在
    附近的人都知道，相對人不用擔心經濟的問題，可是相對人
    卻不願意支付孩子的扶養費，所以伊認為相對人有隱匿財產
    ，也不願意負擔扶養費的危險。伊請求的是伊之前付的扶養
    費等語。抗告人乙○○稱伊之前有請相對人幫伊負擔學費，
    相對人都堅決的拒絕伊，又伊去年有跟相對人要註冊費，相
    對人有給伊3萬元，除此之外，這3年來沒有付給伊任何生活
    扶養費，且伊目前雖已成年，但仍求學中，惟有賴父母扶養
    始能維持生活，又因其父從不支付其扶養費，故有就將來扶
    養費用聲請假扣押之必要。
五、經查，本件抗告人為保全其先為相對人支付之相對人應負擔
    之扶養費之請求，抗告人乙○○為保全其對相對人扶養費之
    請求，已據渠等提出民事起訴狀影本以為釋明之方法。至就
    假扣押之原因，參酌相對人於本院已自承：伊名下除了房子
    外，並無其他財產或存款，且已貸款200萬元。另其對其女
    即抗告人乙○○主張：其陸續有在擺路邊攤一節雖不爭執，
    但供稱：其收入有限，連自己生活都有困難，且這三年以來
    ，除給抗告人乙○○註冊費3萬元以外，並未支付任何費用
    予抗告人（本院卷第22頁反面），足認相對人現存之現有財
    產，已瀕臨無資力之狀況，依一般社會之通念，抗告人縱獲
    得本案勝訴判決，恐亦無法或不足清償滿足其債權。是依兩
    造所述之情形及參酌相對人現有收入與抗告人所欲保全之債
    權金額彼此差異懸殊等情，已足使本院形成抗告人如不聲請
    保全其名下僅有之不動產，將來恐有不能強制執行或甚難執
    行之虞之概然心證。抗告人復已釋明願供擔保以代釋明之不
    足，則渠等為保全其債權，聲請就相對人之財產為假扣押，
    依前開判例說明，應屬有據。原審以抗告人無法釋明為由，
    逕予駁回其假扣押之聲請，尚有未洽。抗告意旨請求將原裁
    定廢棄，應屬有理由，爰將原裁定廢棄並諭知抗告人提供相
    當之擔保後得為假扣押及相對人提供相當之擔保金額後得免
    為或撤銷假扣押。
六、據上論結，本件抗告為有理由，爰依民事訴訟法第495條之1
    第1項、第492條第1項、第95條、第78條，裁定如主文。
中    華    民    國    99    年    5     月    31    日
                民事第二庭    審判長法  官  邱森樟
                                    法  官  翁芳靜
                                    法  官  謝說容
以上正本係照原本作成。
再為抗告應以適用法規顯有錯誤為理由。
如提起再抗告者應於裁定送達後10日內向本院提出抗告理由狀（
須按照他造人數附具繕本）並繳納抗告裁判費新臺幣1,000元，
同時委任律師或具有律師資格之關係人為代理人。
                                    書記官  胡美娟
中    華    民    國    99    年    6     月    1     日
                                                      Ｖ

司法院資訊處製作；財團法人民間司法改革基金會備份。
